【裁判字號】    97,易,1540
【裁判日期】    980430
【裁判案由】    詐欺
【裁判全文】
臺灣士林地方法院刑事判決              97年度易字第1540號
公  訴  人  臺灣士林地方法院檢察署檢察官
被      告  丙○○
上列被告因詐欺案件，經檢察官提起公訴（97年度偵字第7802號
）暨移請併案審理（臺灣臺北地方法院檢察署97年度偵字第2465
2號、第11037號 ），本院判決如下：
    主  文
丙○○幫助意圖為自己不法之所有，以詐術使人將本人之物交付
，處有期徒刑陸月，如易科罰金，以新臺幣壹仟元折算壹日。
    事  實
一、丙○○依其社會生活之通常經驗，當可預見交付金融機構之
    存摺、提款卡及密碼等帳戶資料予不明人士使用，將可能使
    實施詐術之人躲避追緝，而其發生並不違背本意之情況下，
    竟基於幫助詐欺取財之不確定故意，於民國97年2 月29日起
    至97年3 月7 日內某時許，在不詳地點，將其在臺北富邦商
    業銀行（下稱臺北富邦銀行）雙園分行所開設之0000000000
    00號帳戶之提款卡、密碼等資料及其在台新國際商業銀行（
    下稱台新銀行）新店分行所開設之00000000000000號帳戶之
    存摺、提款卡及密碼等資料，同時交予某姓名年籍不詳之人
    ，供所屬之詐欺集團作為提款使用。嗣該詐欺集團成員取得
    丙○○所交付之前揭帳戶資料後，即基於意圖為自己不法所
    有之犯意：
  (一)先於97年3 月7 日某時許、在不詳地點，以電腦連結網際網
    路Skype 聊天室之機會，向丁○○詐稱：可見面交友，但須
    操作自動櫃員機以確認身分及工作類別等語，致丁○○不疑
    有他，而陷於錯誤，自97年3 月8 日16時4 分起，在臺北市
    南港區○○○路○ 段126 號之臺北富邦銀行玉成分行所設之
    自動櫃員機處，以現金存款方式，將新臺幣（下同）3 萬元
    、3 萬元、3 萬元及1 萬元等共10萬元之款項，分4 次存入
    丙○○前揭臺北富邦銀行雙園分行之帳戶內，並旋由該詐欺
    集團成員提領一空。嗣丁○○查覺有異，報警處理，始悉上
    情。
  (二)另該詐騙集團成員，亦於97年3 月8 日15時許，在不詳地點
    ，以電話向何仁翔佯稱：因其奇摩帳戶不正常扣款，須開立
    新帳戶將款項轉入，再轉回原帳戶內乙情，致何仁翔陷於錯
    誤，而自同日21時17分許起，在某自動櫃員機，分別將2 萬
    1 千元、2 萬8 千元、2 萬1 千元、3 萬元及2 萬元等共計
    12萬元之款項，存入丙○○前揭台新銀行新店分行帳戶內。
  (三)又該詐騙集團成員，另於97年3 月8 日16時許，在不詳地點
    ，以電話向乙○○謊稱：因網路購物時付款方式有誤，須依
    指示操作提款機辦理乙節，致乙○○陷於錯誤，於97年3 月
    8 日21時12分許，在某自動櫃員機處，以現金存款方式，將
    3 萬元存入丙○○前開台新銀行新店分行帳戶內。何仁翔、
    乙○○將前述款項存入丙○○前揭台新銀行新店分行之帳戶
    後，隨由該詐欺集團成員提領一空，經何仁翔、乙○○發覺
    有異，報警處理，始循線查悉上情。
二、案經臺北縣政府警察局汐止分局報請臺灣士林地方法院檢察
    署檢察官偵查後起訴暨臺灣臺北地方法院檢察署移請併案審
    理。
    理  由
一、按被告以外之人於審判外之言詞或書面陳述，除法律有規定
    者外，不得作為證據；又被告以外之人於審判外之陳述，雖
    不符合同法第159 條之1 至第159 條之4 之規定，但經當事
    人於審判程序同意作為證據，法院審酌該言詞陳述或書面陳
    述作成時之情況，認為適當者，亦得為證據。當事人、代理
    人或辯護人於法院調查證據時，知有第159 條第1 項不得為
    證據之情形，而未於言詞辯論終結前聲明異議者，視為有前
    項之同意，刑事訴訟法第159 條第1 項及第159 條之5 分別
    定有明文。經查，本判決下列所引用之被告以外之人於審判
    外之陳述，雖均屬傳聞證據，惟當事人於本院審判期日中表
    示同意作為證據方法而不予爭執，且迄至言詞辯論終結前亦
    未再聲明異議，本院審酌上開證據資料製作時之情況，尚無
    違法不當及證明力明顯過低之瑕疵，亦認為以之作為證據應
    屬適當，故揆諸前開規定，爰逕依刑事訴訟法第159 條之5
    規定，認前揭證據資料均有證據能力。
二、訊據被告丙○○固坦承曾開立前揭臺北富邦銀行雙園分行及
    台新銀行新店分行等帳戶，然矢口否認有何幫助詐欺犯行，
    並辯稱：前揭2 銀行之提款卡、存摺係於97年3 月7 日發覺
    遺失，伊並未將上開帳戶資料交予他人使用云云。經查：
  (一)被害人丁○○、何仁翔及乙○○各因詐騙集團成員詐稱：「
    須操作自動櫃員機以確認身分及工作類別」、「因奇摩帳戶
    有不正常扣款，須開立新帳戶將款項轉入後再轉回原帳戶內
    」及「在網路購物時付款方式有誤，須依指示操作提款機辦
    理」各情，而陷於錯誤，各於上開時間，由被害人丁○○分
    4 次將10萬元存入丙○○前揭臺北富邦銀行雙園分行之帳戶
    內；另被害人何仁翔分5 次將12萬元、被害人乙○○將3 萬
    元分別存入被告丙○○前揭台新銀行新店分行之帳戶內，並
    均遭提領一空等情，業據被害人丁○○、何仁翔及乙○○於
    警詢時陳述明確（分見甲○偵7802卷第8 至9 頁、北檢偵11
    037 卷第7 至8 頁、中分二警偵7943卷第1 至2 頁及第3 至
    4 頁），並有被害人丁○○、何仁翔及乙○○各為存款後所
    留存之自動櫃員機交易明細表10張、臺北富邦銀行雙園分行
    各類存款歷史對帳單、台新銀行新店分行交易明細表等附卷
    可證（分見甲○偵7802卷第13頁、第20至24頁、北檢偵1103
    7 卷第22至23頁、第14至16頁及中分警偵7943卷第6 頁）。
    是被害人丁○○、何仁翔及乙○○所指訴之因遭前情詐騙，
    始將前述金額分別存入被告前揭2 銀行帳戶內之事實，堪可
    認定。
  (二)再被告於94年間假釋出監後，曾分別至臺北富邦銀行雙園分
    行及台新銀行新店分行開立帳戶、另曾於97年2 月29日，以
    提款卡自台新銀行新店分行之前述帳戶內轉出約9 千餘元之
    款項，及前述臺北富邦銀行雙園分行及台新銀行新店分行之
    帳戶資料均係同時發現遺失各情，業據被告於本院準備程序
    時陳述明確（見本院卷第63至64頁），並有臺北富邦銀行97
    年4 月1 日北富雙園字970027號函文及所附之開戶申請資料
    、台新銀行97年3 月24日台新作文字第9704138 號函文及所
    附之開戶資料及交易明細表等在卷可查（分見甲○偵7802卷
    第15至19頁、北檢偵11037 卷第9 至13頁），顯見被告前揭
    2 銀行之帳戶資料，自開戶後至97年2 月29日之期間，均仍
    由被告持有並使用之事實，應屬明確。再被害人丁○○係於
    97年3 月7 日，於網路Skype 聊天室中之受該詐欺集團成員
    為詐騙，並要求存款至被告前開臺北富邦銀行雙園分行之帳
    戶內及被害人何仁翔、乙○○之前揭受詐騙時間亦同為98年
    3 月8 日等事實，均已認定如前；復參本件被害人丁○○、
    何仁翔及乙○○受詐騙後，均係自自動櫃員機將款項存入被
    告前揭2 銀行帳戶內，足認被告於97年2 月29日後，至97年
    3 月7 日前，確有將其上開2 銀行之提款卡及密碼等帳戶資
    料，一同交予某姓名年籍不詳之人，後再由某詐欺集團成員
    施以前揭詐術之事實，當可認定。
  (三)再金融機構開設存款帳戶暨請領存摺及提款卡，係供個人從
    事社會經濟活動流通資金之用，具有專屬性。又一般民眾均
    得以存入最低開戶金額之方式、在多數不同之金融機構申辦
    多數之存款帳戶使用，並無任何特殊之限制，是依一般人之
    日常生活經驗，若不以自己名義申請帳戶，反向他人借用存
    款帳戶使用，衡情可知係欲利用他人帳戶以隱瞞身份而取得
    贓款，並逃避警方查緝；再者，利用他人帳戶從事詐欺犯行
    ，早為傳播媒體廣為報導，被告為有社會經驗之成年人，自
    可預見提供金融帳戶之存摺、提款卡及密碼等物供他人使用
    ，可能幫助詐欺犯行，並使該人逃避查緝，被告於申辦前揭
    2 銀行之帳戶後，復交予某姓名年籍不詳之人，被告對該人
    或其他可使用其帳戶之人或可能以其帳戶供詐欺犯罪使用，
    應有預見，而容任其發生，其主觀上有幫助詐欺之不確定故
    意，應至為灼然。
  (四)被告雖辯稱上開2 銀行之帳戶資料係遺失，且其發覺遺失後
    ，亦曾辦理掛失，伊並無交他人使用云云。然：
  (1)被告關於前揭2 銀行之存摺、提款卡何時、地遺失、如何遺
    失等節，先於本案偵查中陳稱：為97年3 月7 、8 日遺失，
    存摺、提款卡均遺失，在新莊或萬華遺失，是97年3 月9 日
    發覺等情，後於同日偵訊時又改稱：不確定何地遺失、存摺
    應該在家遺失乙節（見甲○偵7802卷第36至37頁），另被告
    於併案偵查中又曾稱：存摺沒遺失等語（見北檢偵11037 卷
    第35頁上方）。後於本院準備程序時又再稱：是在97年3 月
    7 日發覺帳戶遺失，是為了要領錢才發覺遺失，台新銀行是
    提款卡遺失、存摺未遺失，臺北富邦銀行是存摺、提款卡同
    時不見等語（分見本院卷第63頁、第65頁上方），被告對於
    其所辯稱之遺失乙節，不論時間、地點、如何發覺、遺失物
    品各情，前後陳述不一，則究係何者可採，顯有疑義。
  (2)另被告雖辯稱其發覺前揭2 銀行帳戶遺失後曾打電話掛失云
    云，然被告所有之前揭台新銀行新店分行之提款卡於97年間
    均無金融卡掛失情形，另被告前揭臺北富邦銀行雙園分行之
    存摺係於97年3 月10日掛失乙節，此有台新銀行97年6 月5
    日台新作文字第9708289 號函及臺北富邦銀行97年6 月26日
    北富雙園970044號函各1 份存卷可查（分見北檢偵11037 卷
    第48頁及甲○偵7802卷第34-1頁），足認被告前揭所辯稱之
    曾掛失台新銀行及臺北富邦銀行之提款卡乙情，顯與事實不
    符。另參前揭臺北富邦銀行之函文內容，被告雖有掛失存摺
    ，然所掛失之時間為97年3 月10日，亦與被告前開所辯不符
    。又被告於97年7 月2 日接受檢察官訊問時，經檢察官當庭
    勘驗其皮夾，亦發覺前揭臺北富邦銀行之提款卡在其皮夾內
    ，則該臺北富邦銀行之提款卡是否有如被告所述曾有遺失乙
    節，殊值可疑。是其前述所辯，均與事實不合，顯不足採。
  (3)另金融存款之存摺資料，事關存戶個人財產權益之保障，存
    戶之提款卡、存摺，一般人均妥為保管，被告為成年人，殊
    無不知之理；且施以詐術之人對此亦知之甚明，其當知帳戶
    遺失者發現帳戶遺失時，會報案或掛失止付，是詐欺集團為
    確保詐欺所得之取得，其等所利用供被害人匯款之存摺帳戶
    ，必係其等所可確實掌控之帳戶，避免該帳戶之提款卡及密
    碼無法使用或遭失主掛失或變更密碼，致無法提領不法所得
    。從而，詐欺集團成員絕不可能使用拾獲或竊得之帳戶供被
    害人匯款。且觀諸被告之上開2 銀行帳戶自97年3 月8 、9
    日起於被害人丁○○、何仁翔及乙○○之款項匯入後，隨即
    於提領一空等情，顯見被告之上開2 銀行之帳戶資料為詐騙
    集團所能控制之帳戶，倘非被告交付上開帳戶資料及告知提
    款卡之密碼，詐欺集團成員何以能控制該帳戶，且知道提款
    卡密碼之理？
  (五)綜上所述，被告所辯應屬畏罪卸責之詞，不足採信。本件事
    證明確，被告犯行堪以認定，應依法論科。
三、按刑法上之幫助犯，係對於犯罪與正犯有共同之認識，而以
    幫助之意思，對於正犯資以助力，而未參與實施犯罪之行為
    者而言。被告丙○○基於幫助之犯意，將其前揭銀行存摺等
    物交予他人詐欺取財，為幫助犯。是核被告丙○○所為，係
    犯刑法第30條第1 項、第339 條第1 項之幫助詐欺取財罪。
    又被告以一行為交付2 銀行帳戶資料，使詐欺集團詐騙被害
    人丁○○、何仁翔及乙○○，為一行為觸犯數罪名，為想像
    競合犯，應依刑法第55條之規定，論以一幫助詐欺取財罪。
    又被告係對正犯資以助力而未參與犯罪行為之實施，爰依刑
    法第30條第2 項減輕其刑。另被告幫助該詐欺集團，詐欺被
    害人何仁翔及乙○○等部分，雖未經公訴人起訴，然此部分
    犯行與已起訴並認定有罪之犯行間有裁判上一罪關係，應為
    起訴效力所及，本院自得併予審理。爰審酌被告之犯罪動機
    、生活狀況及犯罪所生危害，與被告提供帳戶供他人詐財使
    用，使犯罪偵查困難，被害人追償無門，犯罪後猶飾詞否認
    犯行，毫無悔意等一切情狀，量處如主文所示之刑，並諭知
    易科罰金之折算標準，以示警懲。
據上論斷，應依刑事訴訟法第299 條第1 項前段，刑法第339 條
第1 項、第55條、第30條、第41條第1 項前段，刑法施行法第1
條之1 ，判決如主文。
本案經檢察官徐名駒到庭執行職務。
中    華    民    國    98    年    4     月    30    日
                  刑事第六庭審判長法  官  汪梅芬
                                  法  官  楊皓清
                                  法  官  莊明達
以上正本證明與原本無異。
如不服本判決應於收受判決後10日內向本院提出上訴書狀，並應
敘述具體理由；其未敘述上訴理由者，應於上訴期間屆滿後20日
內向本院補提理由書 (均須按他造當事人之人數附繕本)「 切勿
逕送上級法院」。
                                 書記官  劉欣怡
中    華    民    國    98    年    4     月    30    日
刑法第339 條第1 項
意圖為自己或第三人不法之所有，以詐術使人將本人或第三人之
物交付者，處5 年以下有期徒刑、拘役或科或併科1 千元以下罰
金。


司法院資訊處製作；財團法人民間司法改革基金會備份。
